最高法院刑事判決　　　　　　　　　　　　　　　　九十一年度台上字第八八八號
　　上　訴　人　甲○○
右上訴人因殺人未遂案件，不服台灣高等法院台中分院中華民國八十八年十一月二十
四日第二審更審判決（八十八年度上更(二)字第二四八號，起訴案號：台灣彰化地方法
院檢察署八十四年度偵字第五七八一號），提起上訴，本院判決如左：
    主  文
上訴駁回。
    理  由
按刑事訴訟法第三百七十七條規定，上訴於第三審法院，非以判決違背法令為理由，
不得為之。是提起第三審上訴，應以原判決違背法令為理由，係屬法定要件。如果上
訴理由狀並未依據卷內訴訟資料，具體指摘原判決不適用何種法則或如何適用不當，
或所指摘原判決違法情事，顯與法律規定得為第三審上訴理由之違法情形，不相適合
時，均應認其上訴為違背法律上之程式，予以駁回。本件上訴人甲○○上訴意旨略稱
：(一)、依被害人蔡佳宏於第一審之供述，被害人係預謀殺害上訴人，上訴人並無殺人
犯意。被害人於民國八十四年十一月二十日第一審審理時並供稱：「被告沒有很大力
的砍」、「砍完就走了」等語；證人古梅美於八十四年十一月二十日及八十四年十二
月十三日第一審庭訊時亦證稱係上訴人及被害人叫伊送被害人去醫院救治等語，於八
十五年五月二日第二審訊問時復證稱是上訴人叫伊將被害人送醫等語；被害人於八十
五年六月六日第二審訊問時亦稱是古梅美及上訴人將伊送醫等語。以上事證均足以證
明上訴人並無致被害人於死之犯意，乃原審未予詳查，即遽認上訴人有殺人未遂犯行
，顯有應於審判期日調查之證據未予調查之違法。(二)、證人即警員許記榮於原審八十
八年十月十二日調查時證稱在醫院時，被害人、古梅美及古梅美之友人均不配合，都
不願講被害人如何受傷，被害人之兄至醫院表示應該是上訴人行兇後，古梅美及被害
人亦不講兇手為何人，足證許記榮當時確不知兇嫌為何人，僅懷疑是上訴人而已，上
訴人於翌日清晨以電話向管區警員林建成自首，確符合自首之條件。原審就此有爭議
之事項，未深入調查，且對上開符合自首之理由，何以不可取，未予說明，有判決理
由不備之違法。(三)、彰化縣警察局鹿港分局頂番派出所警員林建成雖於八十六年七月
十六日致函原審法院，表示八十四年七月二十二日中午十一時許，上訴人透過民意代
表以呼叫器找伊，表示上訴人涉嫌持西瓜刀殺傷被害人，然出具該函時距案發日已近
二年，另林建成於原審為相同之供述時，距案發日更已四年，則其所述之時間，是否
正確，尚值懷疑，且與許記榮於八十六年七月二十三日原審法院訊問時所述案發日隔
天林進成有對伊講上訴人有對他說案子是上訴人所做之證詞不同，顯見林建成所述係
避重就輕，所述與事實不符，原判決竟採信其證言，其採證認事有違經驗法則及論理
法則等語。
惟查證據之取捨及其證明力之判斷，屬於事實審法院之職權，苟其所為之判斷，並不
違背經驗法則及論理法則，即不能任意指為違背法令，而執為適法之第三審上訴理由
。本件原判決認定上訴人甲○○有原判決事實欄所載之殺人未遂犯行，係以上訴人已
坦承持刀砍傷被害人蔡佳宏，僅否認有殺死被害人之犯意，然人體頭部、胸腹部等處
，均為人體要害之處，如以銳利之西瓜刀對他人猛砍，極易使人喪命，即使持銳利之
西瓜刀猛砍人體之手、腳等處，亦極易傷及人體動脈，因而失血過多死亡，此為一般
常識，自當為上訴人所明知。而上訴人行凶所用之西瓜刀，經第一審勘驗結果，刀柄
長十一公分，刀刃長達三十六公分，甚為鋒利，上訴人竟持該刀猛力砍殺被害人多刀
，致被害人受有前額四公分撕裂傷、左手腕四公分撕裂傷合併肌腱斷裂、胸腹部二十
八公分長、五公分寬、五公分深穿刺傷、合併肋骨斷裂及左肺破裂、左下腿二十公分
長、五公分寬、四公分深撕裂傷合併肌肉斷裂、右腳十公分長、三公分寬、一公分深
之外傷，有診斷書及秀傳紀念醫院函可稽。上訴人持銳利之西瓜刀猛砍被害人之頭、
胸腹部，使被害人受有上開嚴重傷害，足見其下手甚重，具殺人之犯意甚明。又上訴
人砍傷被害人之頭、胸腹等要害，致被害人受創倒地後，上訴人猶不罷手，仍持刀猛
砍被害人，被害人以雙腳抵擋，致被害人腳部有多處巨大傷害，上訴人即逕自離去，
益見上訴人確有殺死被害人之犯意。被害人於第一審供稱上訴人砍完就走，伊才叫古
梅美送伊去醫院等語；上訴人於第一審供稱：「我有叫蘇鑾英（即蘇耐）過去看他（
指被害人）的傷勢」等語，並未稱由其叫古梅美送被害人就醫；證人古梅美於偵查中
證稱：「後來蔡佳宏叫我將他送醫」等語，而上開供述離案發時間較近，較無事後勾
串迴護之情事，足認非上訴人中止殺意而叫古梅美將被害人送醫。被害人及古梅美嗣
後翻異前詞，改稱係上訴人叫古梅美送被害人就醫云云，及證人蘇耐所為相同說詞，
無非事後被害人宥恕上訴人後，所為勾串迴護之詞，均不足採信，上訴人所辯伊有叫
古梅美將被害人送醫，可見其無殺人犯意云云，為無足取。依證人蘇耐於第一審及被
害人於偵查中之供述，上訴人所稱係被害人先持水果刀刺向上訴人等情，固然可採，
上訴人持刀反擊之初，雖係正當防衛，然被害人僅持較小之水果刀攻擊上訴人，上訴
人並未因而受傷，而上訴人所持之西瓜刀既長且鋒利，其防衛行為應以反擊對方手、
腳，使被害人喪失攻擊行為能力為已足，乃竟猛刺被害人頭、胸腹部，被害人受傷倒
地後仍不肯罷手，所為顯已超過必要之程度，而屬防衛過當，仍應負殺人未遂罪責等
證據，予以綜合判斷，認上訴人成立刑法第二百七十一條第二項、第一項之殺人未遂
罪，依未遂犯及防衛過當規定，遞減輕其刑，並於法定刑內量處其刑，已詳敘其所憑
證據及認定理由。並指駁、說明，上訴人否認有殺人犯意，所辯為避重就輕之詞；被
害人送醫後不久，警員許記榮即據報於當日（八十四年七月二十二日）凌晨二時許趕
至醫院瞭解案情，被害人之兄洪佳哲於當日凌晨三時許亦趕至醫院，並向許記榮陳明
上訴人與被害人之前妻古梅美間有不清楚之男女關係，才會引起本件兇殺案，係上訴
人行兇等語，許記榮當時即已認定上訴人涉有重嫌之事實，業據許記榮於原審結證明
確，核與被害人於警訊時所述係洪佳哲向派出所報案等情相符，故上訴人於當日中午
十一時許，以電話向彰化縣警察局鹿港分局頂番派出所警員林建成陳述案情等情，固
經林進成於原審證述在卷，惟其時間在許記榮知悉上訴人涉案之後，並不符合自首之
要件。所為論斷，均有卷存證據資料可資覆按。查被害人先持刀刺向上訴人，並不能
證明上訴人之後之砍殺行為，無殺人犯意；被害人於第一審所稱上訴人沒有很大力的
砍云云，與被害人所受傷勢不符，且被害人於審理中翻異前詞，改為有利上訴人之供
述，乃宥恕上訴人之後，所為迴護之詞，與證人古梅美改稱係上訴人叫其送被害人就
醫云云，均不能採信，原判決已詳敘其理由；又依許記榮、林建成二位警員之供述，
足以證明上訴人並不合自首之要件，原判決亦已說明其論斷之理由。上訴意旨就原審
依憑證據所為認事、採證職權之合法行使，及原判決已論列說明之事項，依憑己見，
任意指摘原審有調查未盡、判決理由不備及採證違背經驗法則及論理法則之違法，重
為事實之爭執，顯非合法之第三審上訴理由，衡以前開說明，其上訴為違背法律上之
程式，應予駁回。
據上論結，應依刑事訴訟法第三百九十五條前段，判決如主文。
中      華      民      國    九十一    年      二      月     二十     日
                              最高法院刑事第八庭
                                  審判長法官  張  信  雄
                                        法官  賴  忠  星
                                        法官  張  清  埤
                                        法官  呂  永  福
                                        法官  林  永  茂
      右正本證明與原本無異
                                              書  記  官
中      華      民      國    九十一    年      三      月      四      日
